【裁判字號】    98,重訴,237
【裁判日期】    991004
【裁判案由】    返還買賣價金
【裁判全文】
臺灣士林地方法院民事裁定             98年度重訴字第237號
原      告  財團法人慈濟傳播人文志業基金會
法定代理人  乙○○
訴訟代理人  羅明通律師
            陳世偉律師
            劉曉萍律師
被      告  甲○○○○○○○○.
上列當事人間返還買賣價金事件，本院裁定如下：
    主  文
本件於兩造仲裁程序終結前，停止訴訟程序，原告應於收受本裁
定翌日起三十日內提付仲裁，逾期即駁回本訴。
    理  由
一、按仲裁協定，如一方不遵守，另行提起訴訟時，法院應依他
    方聲請裁定停止訴訟程序，並命原告於一定期間內提付仲裁
    ；原告逾前項期間未提付仲裁者，法院應以裁定駁回其訴，
    仲裁法第4 條第1 項前段、第2 項定有明文。
二、原告起訴主張原告向被告購買舞台升降座椅設備系統，並由
    訴外人大愛衛星電視股份有限公司出名為買受人，於民國94
    年7 月6 日與被告簽署買賣契約，價金共計150 萬歐元，被
    告亦知悉並承認原告使為買賣契約之買方當事人。原告先於
    94年8 月16日開立信用狀予被告，並分四期轉帳給付，第一
    期於94年8 月30日給付買賣價金30％即45萬歐元，95年7 月
    31日再給付第二期買賣價金之30％即45萬歐元。但被告卻於
    履約遲延。嗣雙方協商後陸續於96年4 月24日及同年6 月2
    日就原買賣契約簽署修正協議。惟被告仍無法依期限履行契
    約，兩造再度於96年11月20日修正協議書，並於該修正協議
    書第3 條、第2 條約定，原告於修正協議簽署後給付第三期
    款項即歐元22萬5,000 元，被告則應予第三期款付款日起三
    週內將舞台升降座椅設備裝箱以船運運送來台，否則應按日
    以第三期款金額之0.1 ％計給違約金。原告依約於96年12月
    18 日 給付第三期款，被告最遲應於97年1 月8 日將上開設
    備運送來台，惟被告卻遲延履行，原告於97年12月11日催告
    被告提出設備裝船之文件，仍未獲置理。原告遂於98年1 月
    12日發函被告解除本件買賣契約。為此，依據民法第254 條
    及259 條規定請求被告返還已給付之價金即歐元112 萬5,00
    0 元及依據約定給付違約金歐元8 萬3,250 元，及上開金額
    之法定利息。
三、被告則辯稱，原告在本院所提出之訴訟，依據法國馬賽商事
    法庭對於本件買賣契約之履行所為之決定，亦認為應依據兩
    造買賣契約第12條所約定之紛爭解決方式解決此案。原告逕
    向本院提起本件訴訟，與兩造之買賣契約第12條約定相抵觸
    。因此，請求駁回原告之訴。
四、經查：原告提出之買賣契約第12條關於爭端（Conflicts ）
    之約定：「Any dispute among the parties arising out
    of the interpretation or execution this Contract and
    which could not have been resolved by an amicable
    concili- ation will be submitted to the Arbitration
    of the International Chamber of Commerce, Paris
    district and Paris as the place for arbitration if
    AA is the plaintiff and Taipei distrcit and Taipei
    as the place for arbitration if BB is the plaintiff.
    」等語，其中AA指本件原告，BB指本件被告，經翻譯為中文
    即為「任何因本契約解釋或履行所產生的爭議，倘其未能以
    友善協商解決之，將提交給國際仲裁商務協會（ICC ）。假
    如AA為原告起訴，以巴黎為仲裁地，假若BB起訴為原告則以
    台北為仲裁地」，有兩造之買賣契約英文及中文譯本附卷可
    參。足見兩造就買賣契約已訂有應付仲裁之協定，兩造即應
    受此拘束。而原告係因被告履約遲延而解除契約，請求被告
    返還原告已給付之買賣價金及違約金，係與履行契約相關之
    糾紛，原告顯未遵守該仲裁協議而逕行提起本件訴訟。被告
    抗辯原告之起訴與兩造買賣契約第12條約定有違，應堪採信
    。惟被告據此請求駁回原告之訴，但依據仲裁法第4 條規定
    ，未遵守仲裁協議而逕行起訴之效力應僅得聲請停止訴訟，
    尚非得駁回起訴，被告請求駁回原告之訴，容有誤會。然被
    告已據兩造買賣契約第12條規定抗辯原告未遵守該仲裁協定
    ，故應認已為妨訴之抗辯。準此，本院自應依據兩造之仲裁
    協議及仲裁法第4 條第1 項規定，裁定停止訴訟程序，並命
    原告於收到本裁定之翌日起30日內提付仲裁，並向本院陳報
    。
三、依仲裁法第4 條第1 項，裁定如主文。
中    華    民    國    99    年    10    月    4     日
                  民事第一庭  法  官  黃珮禎
以上正本證明與原本無異。
如對本裁定抗告，應於裁定送達後10日內向本院提出抗告狀，並
繳納抗告費新臺幣1,000元。
中    華    民    國    99    年    10    月    4     日
                              書記官  蔡東晏

司法院資訊處製作；財團法人民間司法改革基金會備份。
